【裁判字號】    95,交聲,215
【裁判日期】    950825
【裁判案由】    違反道路交通管理處罰條例聲明異議
【裁判全文】
臺灣新竹地方法院交通事件裁定         95年度交聲字第215號
移送機關即
原處分機關  交通部公路總局新竹區監理所新竹市監理站
異  議  人
即受處分人  甲○○
上列異議人即受處分人因違反道路交通管理處罰條例案件，對於
交通部公路總局新竹區監理所新竹市監理站民國九十五年七月三
日竹監三字第裁五一－Ｅ00000000號違反道路交通管理
事件裁決書處分，聲明異議，本院裁定如下：
    主  文
原處分均撤銷。
甲○○汽車駕駛人，行經有燈光號誌管制之交岔路口紅燈右轉，
處罰鍰新臺幣捌佰元，並記違規點數點。
    理  由
一、異議意旨略以：
（一）受處分人即異議人甲○○（下稱異議人甲○○）無須行走
      水田街：根據交通警察隊第一分隊執勤員警稱：目睹本人
      騎乘車號ＫＳＴ－八二九號重型機車沿水田街闖紅燈右轉
      中正路，惟本人育有二名小孩，老大就讀東門國小，老二
      讀慈恩幼稚園，本人每天都是騎機車先送老二至幼稚園再
      從中正路行走送老大至東門國小，每日往返皆走中正路無
      須走水田街，合先敘明。
（二）以執勤員警所站角度及距離觀看肯定無法判斷是直行車或
      右轉車：民國九十五年五月十一日早上七時三十分，本人
      依舊送小孩去學校上課，回程時綠燈通過中正路與水田街
      口時，正好有一大貨車擋在本人前面，本人即從右邊繞出
      ，即遭執勤員警隨意攔下，當時僅一名執勤員警（因員警
      站在中正路二四八號路邊靠近古早味早餐店），以員警所
      站角度及距離觀看肯定無法判斷是直行車或右轉車。
（三）執勤員警不聽解釋多開本人三張罰單：當日執勤員警不聽
      解釋攔下本人，硬說本人紅燈右轉，本人即告知員警，我
      不是右轉車，我是直行車，該名員警就是不予理會，態度
      傲慢，硬是要本人拿行照駕照出來，本人不得不從，因本
      人有帶駕照未帶行照，機車後照鏡破損一個，遂開本人未
      帶行照，機車後照鏡破損，闖紅燈違規三條法律，本人向
      員警解釋都無用，還說他說是就是，硬要本人簽名，本人
      向員警說，男子漢大丈夫，有就有，沒有就沒有，未帶行
      照我承認，機車後照鏡破損我也認了，但闖紅燈沒有就是
      沒有，為此狀請撤銷原處分云云。
二、原處分意旨略以：異議人甲○○騎乘車號ＫＳＴ－八二九號
    重型機車，於九十五年五月十一日上午七時五十分許，在新
    竹市○○街、中正路口處，新竹市警察局交通隊填掣竹市警
    交字第Ｅ00000000號舉發違反道路交通管理事件通
    知單（下稱舉發通知單），舉發其「闖紅燈（水田街右轉中
    正路）」，異議人收受舉發通知單後，按規定於九十五年六
    月五日向交通部公路總局新竹區監理所新竹市監理站（下稱
    新竹市監理站）提出申訴，新竹市監理站遂於九十五年六月
    十二日以竹監新字第○九五二三○○一三三號函請舉發單位
    新竹市警察局查證，經新竹市警察局於九十五年六月十六日
    以竹市警一分五字第○九五○○一三○四三號函查覆略以：
    「…二、陳述人甲○○君不服交通警察隊第一分隊以第Ｅ0
    0000000號單舉發闖紅燈交通違規案，經查執勤員警
    於竹市○○路二四八號前取締違規時，目睹王君騎乘ＫＳＴ
    －八二九號重機車沿水田街闖紅燈右轉中正路，其違規屬實
    經執勤員警舉發無誤，…。」，新竹市監理站乃於九十五年
    六月二十七日依舉發單位函覆內容以竹監新字第○九五三三
    ○○二○九號函請異議人到站繳納違規罰鍰，惟異議人對上
    述答覆仍不服，新竹市監理站遂依據舉發之違規事實及違反
    道路交通管理事件統一裁罰基準及處理細則第四十四條第一
    項規定，於九十五年七月三日填掣竹監三字第裁五一－Ｅ0
    0000000號違反道路交通管理事件裁決書（下稱裁決
    書），認異議人於九十五年五月十一日上午七時五十分許，
    在新竹市○○街口，有：一、駕車行經有燈光號誌管制之交
    岔路口闖紅燈之違規行為，裁處罰鍰新臺幣（下同）二千七
    百元，並記違規點數三點。上開裁決書於九十五年七月三日
    寄交異議人，異議人不服該監理站所為之裁決，於九十五年
    七月十八日向新竹市監理站提起聲明異議。是異議人雖聲稱
    並無員警舉發之闖紅燈事實等云云，惟查，本案既經舉發機
    關查覆經執勤員警目睹異議人騎乘車號ＫＳＴ－八二九號重
    機車沿水田街闖紅燈右轉中正路之違規屬實，本案新竹市監
    理站依法裁罰應無不當等語。
三、按汽車駕駛人，行經有燈光號誌管制之交岔路口闖紅燈者，
    處一千八百元以上五千四百元以下罰鍰；又汽車駕駛人違反
    上開規定者，計違規點數三點，修正前道路交通管理處罰條
    例第五十三條、第六十三條第一項第三款分別定有明文。又
    道路交通管理處罰條例第五十三條、第六十三條第一項第三
    款業經修正，經總統公布後，行政院發布命令自九十五年七
    月一日施行，除將第五十三條本文移至第一項外，另增訂第
    二項之規定為：前項紅燈右轉行為者，處新臺幣六百元以上
    一千八百元以下罰鍰，第六十三條第一項第三款則規定，有
    第五十三條情形者，記違規點數三點。
四、經查：
（一）訊據異議人甲○○固不否認有於原處分所載時間有騎乘車
      號ＫＳＴ－八二九號重機車行經新竹市○○路，且中正路
      二四八號前站有執勤警員之事實，惟矢口否認有闖紅燈之
      行為，辯稱：當時是沿中正路由市區方向往國軍空軍醫院
      （即由東往西方向）直線行駛，且當時中正路是綠燈，因
      當時路旁有一部貨車，遂從貨車之右邊和店家繞過去，若
      係由水田街右轉中正路則看不到那輛貨車，且當時執勤員
      警不是在看前方，而係往古早味早餐店之方向看，因而執
      勤員警以為是紅燈右轉云云。然查：
  １、證人即新竹市警察局交通隊第一分隊員警乙○○於本院九
      十五年八月十一日庭訊中證述異議人甲○○有騎乘前揭重
      型機車行經原舉發單所載時、地之事實，其證稱：我當天
      距離該路口三、四十公尺左右，我看到異議人從水田街右
      轉中正路往空軍醫院的方向，當時中正路的號誌已經是綠
      燈，這中間還有二、三部由中正路東向西的摩托車為了要
      禮讓異議人還停下來，我那天看的很清楚，異議人的確是
      在水田街紅燈時右轉等語（見本院卷第三一頁、第三二頁
      ），可知異議人行經新竹市○○街、中正路口時，確有員
      警乙○○在該路口約三、四十公尺左右距離之處執勤，應
      可認定。
  ２、異議人復辯稱依證人當時所站之位置係靠近古早味早餐店
      ，故以員警所站角度殊無法判斷是直行車或右轉車等語，
      而證人乙○○於前揭庭訊中則證述：依當時所站之位置，
      視線不會被鷹架擋住，且當天異議人說的那個角落並無貨
      車停放；又據異議人所提現場照片中所示，證人當時所站
      之位置與異議人違規地點之間，雖有架設鷹架，然依證人
      乙○○當庭所繪當時所站位置觀之，證人乙○○係在鷹架
      外之外側車道處執勤，其視線應無被鷹架擋住之虞，其所
      證稱確可清楚觀察舉發地點路口用路人車之行進方向等語
      ，信屬可採，況按舉發當時係上午七時五十分，現場視線
      良好，證人乙○○既為執行交通勤務之公務員，對於用路
      人違規之有無，為其業務內之事項，觀察之能力及程度自
      較一般人更為專注；本件經異議人一再質疑員警之舉發應
      有誤指之情事，此經證人乙○○復證稱：那天看的很清楚
      ，異議人的確是在水田街紅燈時右轉，沒有看錯，而且異
      議人過來的時候，因擋到從中正路前來的直行車，直行車
      為了禮讓異議人而暫停下來等語（見本院卷第三二、三三
      頁），可知證人係在異議人於行駛至本件水田街、中正路
      口時，即發現異議人有違規闖紅燈右轉之情形，而欲攔停
      舉發，其在此情形下，心理及注意力當已有所準備，應無
      誤認之可能，是本件自以證人乙○○所證述異議人係沿新
      竹市○○街往中正路由東往西方向行駛，行經新竹市○○
      路與水田街口時，即自水田街闖紅燈違規右轉中正路行駛
      之事實較為可採。
（二）再者，證人乙○○為原處分機關認定異議人有前開違規行
      為之原證人，其到庭以言詞供述本件待證事實，即異議人
      有前開違規事實，本院由其前開證人證述已得異議人確有
      上開違規行為之心證，且於本件卷存證據資料內並無任何
      積極證據足以證明證人之證述係屬虛偽，亦無足以令人顯
      信其供述為不可採之品性證據或前科證據存在，自不得僅
      以證人為本件開單舉發異議人之警員而全盤抹煞其在訴訟
      上所具有之原證人資格。又按交通警員製單舉發違反道路
      交通管理處罰條例所列之違規事實，本質上為行政處分，
      係公務員基於職務上權力，依法就特定之具體事件所為具
      有公法上效果之單方行政行為，基於公務員為公法上行為
      具有公信力之原則，該行政處分當可被推定為真正，其據
      以依法處分之事實認定亦為正確無誤，本此公信原則，乃
      立法者賦予行政機關制定違反道路交通事件統一裁罰標準
      及處理細則，使執勤警員得當機處分以維護交通秩序、安
      全之行政目的，反之，若謂公務員一切行政行為均需預留
      證據以證其實，則國家行政勢必窒礙難行，據此，刑事訴
      訟法就犯罪證據有關之規定中，與行政秩序罰之交通違規
      裁罰本旨不合之部分，自不在準用之列。本件現場舉發警
      員即證人乙○○與異議人素昧平生，並無仇隙，衡情當無
      設詞攀誣、濫予舉發之理，本件既無任何證據足資證明證
      人乙○○有捏造事實、違法取締之情事，則執勤警員本其
      維護交通秩序、安全職責所為之舉發，自應受到合法、正
      確之推定，並此敘明。
（三）據上，本件異議人甲○○於舉發單上所載時間、地點有騎
      乘車號ＫＳＴ－八二九號重型機車未依燈號指示闖紅燈且
      違規右轉行駛之事實明確，自應依法裁罰。
五、次按道路交通管理處罰條例第五十三條業經修正，並增列第
    二項：汽車駕駛人，行經有燈光號誌管制之交岔路口紅燈右
    轉行為者，處新臺幣六百元以上一千八百元以下罰鍰，並於
    九十五年七月一日施行，已如前述，其立法理由為：汽車紅
    燈右轉之違規行為，其嚴重性未若闖紅燈直行、左轉彎或迴
    轉者，爰將紅燈右轉之行為另規定於第二項，並另為罰則之
    規定。再按九十五年二月五日施行之行政罰法第五條明文規
    定，行為後法律或自治條例有變更者，適用行政機關最初裁
    處時之法律或自治條例，但裁處前之法律或自治條例有利於
    受處罰者，適用最有利於受處罰者之規定，此即從新從輕原
    則。又所謂裁處，包括訴願、行政訴訟之決定或判決；又所
    謂裁處不以原處分機關之行為為限，凡在復查、訴願以迄行
    政訴訟中，尚未裁處確定之案件均有從新從輕原則之適用（
    最高行政法院八十九年九月十三日八十九年度第一次庭長法
    官聯席會議決議參照）。是本件所適用之道路交通管理處罰
    條例之相關規定既已修正，依前述從新從輕之原則，自應為
    新舊法之比較適用，又經比較之結果，以修正後之新法即第
    五十三條第二項較有利於異議人，本件應適用修正後道路交
    通管理處罰條例第五十三條第二項、第六十三條第一項第三
    款之規定（同條例第六十條第二項第三款不遵守道路交通號
    誌之處罰，係處罰汽車駕駛人違規事項之概括規定，以同條
    例第二章各條例無處罰之規定始能適用，而不遵守道路交通
    號誌之闖紅燈之處罰，既已於同條例第二章第五十三條定有
    明文，即應適用該條規定處罰，而無同條例第六十條第二項
    第三款規定之適用）。
六、綜上所述，本件異議人甲○○確有騎乘車號ＫＳＴ－八二九
    號重型機車不依號誌違規右轉行駛，而經交通警察當場攔停
    之事實極為明確，異議人甲○○所辯均不足採。本件異議人
    經到案陳述不服舉發，原處分機關未依前揭修正後道路交通
    管理處罰條例第五十三條第二項、第六十三條第一項第三款
    之規定裁罰異議人，卻於九十五年七月三日依修正前道路交
    通管理處罰條例第五十三條第一項（裁決書贅載第一項）、
    同條例第六十三條第一項（裁決書漏引第三款）暨違反道路
    交通管理事件統一裁罰基準表第四十一條第四項之規定，裁
    處異議人罰鍰二千七百元，併計違規點數三點，而掣發新竹
    市監理站竹監新三字第裁五一－Ｅ00000000號裁決
    書一份（見本院卷第十六頁），其處分即有違誤。是本件異
    議雖無理由，惟原處分既有上開違誤之處，自應由本院將原
    處分撤銷，仍以異議人有違反修正後道路交通管理處罰條例
    第五十三條第二項、第六十三條第一項第三款之事由，而應
    依違反道路交通管理事件統一裁罰基準表之規定，分別裁處
    異議人如主文所示之罰鍰並記違規點數三點，以資適法。
七、據上論斷，應依道路交通案件處理辦法第二十條前段，裁定
    如主文。
中    華    民    國  九十五    年   八   月  二十五  日
            臺灣新竹地方法院交通法庭
                              法  官  劉兆菊
以上正本證明與原本無異。
如不服本裁定，應於裁定送達後五日內向本院提出抗告狀。
中    華    民    國  九十五    年   八   月  二十五  日
                              書記官  龔紀亞


司法院資訊處製作；財團法人民間司法改革基金會備份。
